臺灣新北地方法院民事判決
110年度訴字第2413號
原      告  洪一華  

訴訟代理人  何威儀律師
被      告  詹仕印  

            詹仕根  
上  一  人
訴訟代理人  連麗珍  

被      告  詹仕誌  
            詹儒宏  
            詹佳璋  
            詹智全  
            詹智宇  
兼  上五人
共      同
訴訟代理人  詹仕添  

上列當事人間請求拆屋還地事件，經本院於民國111年5月12日言
詞辯論終結，判決如下：
    主      文
被告應將坐落新北市○○區○○段○○○○地號土地上如附圖所示暫編地
號1152⑴部分面積一點六六平方公尺之地上物拆除，並將該部分
土地返還原告。
訴訟費用由被告連帶負擔。
本判決得假執行；但被告如以新臺幣伍萬伍仟肆佰壹拾陸元為原
告預供擔保後，得免為假執行。
    事實及理由
一、原告主張：原告為新北市○○區○○段0000地號土地（下稱系爭
    土地）之所有權人，被告為鄰地即同段1153地號土地（下稱
    1153土地）之所有權人，被告有事實上處分權之門牌號碼新
    北市○○區○○路0段00號房屋（下稱系爭房屋）無權占有系爭
    土地如附圖所示暫編地號1152⑴部分面積1.66㎡，爰依民法第
    767條第1項前段、中段規定，請求被告拆除系爭土地上如附
    圖所示暫編地號1152⑴部分面積1.66㎡之地上物（下稱系爭地
    上物），並將該部分土地返還原告等語。並聲明：⒈被告應
    將系爭土地上之系爭地上物拆除，並將該部分土地返還原告
    。⒉願供擔保請准宣告假執行。
二、被告則以：系爭房屋係於民國57年依地政機關鑑界結果在11
    53土地上建造，並無越界，嗣因地政機關於102年重新鑑界
    ，縮減路旁面寬，致1153土地微幅縮減，而有1.66㎡之差等
    語資為抗辯。並聲明：原告之訴及假執行之聲請均駁回。
三、原告主張其為系爭土地之所有權人，被告為鄰地即1153土地
    之所有權人，系爭房屋之事實上處分權人為被告，被告有事
    實上處分權之系爭地上物占有系爭土地如附圖所示暫編地號
    1152⑴部分面積1.66㎡等事實，有系爭土地、1153土地謄本、
    地籍圖謄本、Googlemap資料暨照片、勘驗筆錄及照片、系
    爭房屋稅籍證明書、稅籍登記資料可稽（見本院110年度重
    司調字第241號卷第11頁至第19頁、本院第31頁至第37頁、
    第85頁至第104頁、第135頁至第149頁、第199頁至第207頁
    ），且為被告所不爭執（見本院卷第59頁、第185頁至第186
    頁），堪信為真實。
四、本院之判斷：
　㈠系爭地上物占有系爭土地為無權占有：
  ⒈按當事人主張有利於己之事實者，就其事實有舉證之責任，
    民事訴訟法第277條定有明文。以無權占有為原因，請求返
    還土地者，占有人對土地所有權存在之事實無爭執，而僅以
    非無權占有為抗辯者，土地所有權人對其土地被無權占有之
    事實無舉證責任，占有人自應就其取得占有係有正當權源之
    事實證明之。如不能證明，則應認土地所有權人之請求為有
    理由。所謂正當權源，係指依法律規定或契約關係，物之所
    有權人有提供或容忍占有使用之義務而言。
  ⒉被告對於其等有事實上處分權之系爭地上物占有原告所有之
    系爭土地等事實並無爭執，然未具體抗辯並舉證證明有何占
    有之正當權源，即應認無占有之正當權源，而屬無權占有。
　㈡原告請求被告拆除系爭地上物並返還占有土地為有理由：
　⒈按所有人對於無權占有或侵奪其所有物者，得請求返還之。
    對於妨害其所有權者，得請求除去之，民法第767條第1項前
    段、中段分別定有明文。
　⒉被告有事實上處分權之系爭地上物占有系爭土地，既無正當
    權源，而屬無權占有，原告依民法第767條第1項前段、中段
    規定，請求被告拆除系爭地上物並返還占有土地，即屬有據
    。
五、綜上所述，原告依民法第767條第1項前段、中段，請求被告
    將系爭土地上之系爭地上物拆除，並將該部分土地返還原告
    ，為有理由，應予准許。又本判決所命給付之金額未逾50萬
    元，依民事訴訟法第389條第1項第5款規定，應依職權宣告
    假執行，並依職權宣告被告得預供擔保免為假執行。
六、本件事證已臻明確，兩造其餘攻擊防禦方法及證據，經審酌
    後與判決之結果不生影響，爰不一一論列。
據上論結，本件原告之訴為有理由，依民事訴訟法第78條、第85
條第2項、第389條第1項第5款、第392條第2項，判決如主文。
中　　華　　民　　國　　111 　年　　5 　　月　　31　　日
                  民事第六庭  法　官　陳佳君
以上正本係照原本作成。　　　　　　　　　
如對本判決上訴，須於判決送達後20日內向本院提出上訴狀。如
委任律師提起上訴者，應一併繳納上訴審裁判費。
中　　華　　民　　國　　111 　年　　5 　　月　　31　　日
                              書記官  李淑卿